臺灣臺北地方法院刑事判決
110年度侵訴字第86號
公  訴  人  臺灣臺北地方檢察署檢察官
被      告  彭皇坤


選任辯護人  江曉智律師
上列被告因妨害性自主案件，經檢察官提起公訴（110年度偵字
第20171號），本院判決如下：
    主  文
彭皇坤犯侵入住宅強制性交未遂罪，處有期徒刑肆年陸月。
扣案如附表所示之物均沒收。
    事  實
一、彭皇坤曾對代號AW000-A110218號(起訴書誤載為「AW000-A1
    09118號」，業經檢察官更正)之成年女子（下稱A女，姓名
    、年籍詳卷）素有愛意，而於民國110年5月30日中午12時33
    分許，以著安全帽、口罩、手套之裝扮，至A女所承租位在
    臺北市萬華區(地址詳卷）之住處(下稱A女住處)外，竟基於
    侵入住宅強制性交之犯意，利用先前藉機私自拷貝之A女住
    處鑰匙，侵入A女住處，趁A女熟睡之際，掐住A女脖子，A女
    因而驚醒，彭皇坤對A女恫稱：不要叫，不然我殺你等語，
    搧打A女臉頰，並以膠帶綑綁A女雙手，再強行脫下A女内褲
    ，以其性器碰觸A女之陰道口，然因其性器無法勃起，始未
    能將其性器插入A女陰道，而以上開強暴、脅迫之方式，對A
    女性交未遂，導致A女受有右側口腔内唇0.5x0.5公分破皮、
    左前臂及左手腕各0.5公分抓傷、右手中指0.5公分抓傷之傷
    害。
二、案經A女訴請臺北市政府警察局萬華分局報告臺灣臺北地方
    檢察署檢察官偵查起訴。
    理  由
壹、證據能力部分：
一、證人即告訴人A女於警詢時所為之陳述、證人即A女住處之房
    東劉世文於警詢時所為之陳述、證人即居住在A女住處鄰近
    房間之承租人張添進於警詢時所為之陳述，均係被告彭皇坤
    以外之人於審判外之陳述，而被告及其辯護人爭執該等陳述
    之證據能力（見本院110年度侵訴字第86號公開卷，下稱本
    院公開卷，該卷二第73頁），復查無傳聞例外之規定可資適
    用，依刑事訴訟法第159條第1項規定，該等陳述應無證據能
    力。
二、除前揭證據資料外，本判決所引被告以外之人於審判外所為
    之陳述，悉經當事人於本院準備或審判程序明白表示同意作
    為證據（見本院公開卷二第68至73頁、第110頁），而該等
    證據之取得並無違法情形，且與本案之待證事實，具有關連
    性，核無證明力明顯過低之事由，本院審酌上開證據作成時
    之情況，認為適當，依刑事訴訟法第159條之5第1項所定傳
    聞例外之同意法則，認有證據能力。
三、本案資以認定被告犯罪事實之非供述證據，查無違反法定程
    序取得之情形，依刑事訴訟法第158條之4規定反面解釋，亦
    具證據能力，併予敘明。
貳、實體部分：
一、認定犯罪事實所憑之證據及理由：
　　訊據被告固坦承於事實欄所示之時間，以事實欄所示之裝扮
    ，而使用A女住處鑰匙進入A女住處之事實，惟矢口否認有何
    侵入住宅強制性交未遂之犯行，辯稱：之前A女不能辦居留
    證，她找我幫忙，我與她談好讓她戶籍寄在我家，但A女要
    與我性交行為1次的條件；上開鑰匙是A女先前給我的，我進
    去A女住處後，她當時在睡覺，我叫她起來，要她履行前述
    條件，但A女不想履行，我就生氣地用右手推她的左肩膀，
    跟她說妳騙我沒關係，我去移民署檢舉妳是假結婚過來的，
    我很生氣就走了；我沒有性侵A女，也不知道A女為何受傷等
    語。辯護人則辯以：被告基於合意性交的意思，A女不允即
    放棄，既無故意、亦無著手，A女所受傷害則無證據證明與
    被告有關，而就鑑定報告部分，送驗的物品很多，只有A女
    內褲褲底內層驗到DNA，且A女外陰部並未驗到被告的精液或
    DNA，又若如A女所稱被性侵後甚為恐懼，應不會於警詢、偵
    訊、法院審理中提到被告無法勃起時，均有笑意，故被告並
    無強制性交未遂，至若A女內褲褲底內層上面的Y染色體DNA
    屬於被告所有，亦可能係因被告待在A女住處內、與A女有肢
    體接觸所遺留，不能證明被告有本案犯行等語。經查：
　㈠被告曾對A女素有愛意，而於110年5月30日中午12時33分許，
    以事實欄所示之裝扮，至A女住處外，使用A女住處鑰匙，未
    告知A女，即進入A女住處，欲與A女為性交行為，嗣被告於
    同日中午12時44分許離開A女住處等節，業據被告於警詢、
    偵訊及本院審理時陳述在卷(見110年度他字第6235號公開卷
    ，下稱他字公開卷，該卷一第64頁、第74至76頁；他字公開
    卷二第142至144頁；本院公開卷二第66至67頁、第158至159
    頁)，核與證人A女於偵訊及本院審理時之證述相符(見他字
    公開卷一第44至45頁；110年度偵字第20171號公開卷，下稱
    偵字公開卷，該卷一第73頁；本院公開卷二第95至97頁)，
    並有監視器錄影截圖、A女與被告間之LINE通訊軟體對話紀
    錄在卷可稽(見他字公開卷二第107至111頁、第122至133頁)
    ，是此部分事實，可以認定。
　㈡A女如事實欄所示，遭被告侵入住宅強制性交而未得逞，導致
    A女受有如事實欄所示傷害之事實，業據證人A女於偵訊及本
    院審理時證述明確，分述如下：   
　⒈證人A女於110年6月8日偵訊時證稱：我沒有將我家鑰匙給過
    被告，但他有次向我借車，我將車子與家裡的鑰匙一起給他
    ；案發時我在睡覺，我不知道被告進來房間，他用手掐住我
    脖子，對我說不能叫，叫了會殺我，然後他打我的臉，拿膠
    帶將我的兩隻手綁在一起，後來他用手脫我的褲子，他說不
    能叫，他會殺我，他拉他的内褲，他想跟我那個，結果他不
    行，他叫我腳打開，他說他這樣不行，他要去外面一下，然
    後就沒有回來，我就打電話叫房東等語(見他字公開卷一第4
    4至45頁)。
　⒉證人A女於110年8月27日偵訊時證稱：我有給過被告我家的鑰
    匙，但是沒有送給他，有一天我在上班，他來我的店，說他
    車壞了，要借我的車，因為我全部的鑰匙都在一起，我就一
    起交給他，他去那裡我不知道，過了15至20分鐘後回來，他
    就還鑰匙給我；案發那天我下班回去，吃飽後在睡覺，有人
    掐我的脖子，我嚇一跳，張開眼睛，看到有人戴安全帽及黑
    口罩，我問他是誰，我看到他戴手套，他用手打我的臉，他
    沒有說他是誰，他只叫我不要叫，如果叫的話要打我，他拿
    紅色膠帶綁我的手，還打我的臉，他把我的褲子拉掉，他想
    跟我做愛，他自己拉他的褲子脫掉一點點，他有用他的生殖
    器碰到我的下體，沒有放進去，後來他叫我不要叫，就跑出
    去外面了等語(見偵字公開卷一第73頁)。
　⒊證人A女於111年10月14日本院審理時證稱：我的鑰匙都沒有
    給誰，案發前不到1個月，有1天被告說他的車子壞掉，要借
    我的電動車，我的電動車鑰匙、房間鑰匙是放在一起的，我
    全部拿給他，過了15至20分鐘，他將鑰匙全部拿回來還給我
    ；案發時我在睡覺，被告壓我的脖子，他戴黑色口罩，且戴
    安全帽、手套，他說妳不要叫，妳叫我殺妳，太可怕了，然
    後打我的臉，用他的膠帶綁我的手，他自己拉下他的褲子，
    用生殖器碰觸我尿尿的地方，只有幾秒，但因為他不行，不
    能放進去，然後他就跑走了等語(見本院公開卷二第95至99
    頁、第105頁)。
　⒋按告訴人、證人之陳述有部分前後不符，或相互間有所歧異
    時，究竟何者為可採，法院仍得本其自由心證予以斟酌，非
    謂一有不符或矛盾，即應認其全部均為不可採信；其基本事
    實之陳述，若果與真實性無礙時，則仍非不得予以採信(最
    高法院74年台上字第1599號判決先例意旨參照)。衡以證人A
    女於偵訊及本院審理時所為之證述，雖就被告有無摀住其嘴
    巴、其內褲係由被告強行脫下或被告叫其脫下、被告有無以
    其手指插入其陰道等節，未能證述一致(均詳後述)，然除該
    等部分外，證人A女就案發時間、地點、被告如何侵入A女住
    處、被告對其所為強暴、脅迫之方式、被告如何對其性交而
    未得逞等細節，均詳述在卷，且始終堅訴一致，茍非親身經
    歷且記憶深刻之事，絕難於各次接受訊、詰問時就案發過程
    始末為上開一致證述，自無法僅以證人A女之證述有上開前
    後不符之處，遽認前揭證人A女所為其他一致之證述亦均不
    可採信。至於證人A女就其內褲係由被告強行脫下或被告叫
    其脫下乙節，雖於本院審理時證稱：被告叫我拉下我自己的
    內褲，我拉下內褲後，他才用膠帶綁我的手等語(見本院公
    開卷二第100、104、105頁)，而與其於上開偵訊時證稱被告
    以膠帶綁住其手，再脫下其內褲等情，前後歧異，然衡以證
    人A女於本院審理作證時，距離案發時間已相隔近1年半，而
    其於檢察官訊問時所為之證述，相對距離案發時日較近，當
    時記憶自較深刻，況在A女内褲褲底内層表面微物檢出之男
    性Y染色體DNA-STR型別既與被告之型別相符(詳後述)，可認
    被告曾碰觸A女內褲，是此部分自應以上開證人A女於偵查中
    之證述內容資為認定。
　㈢證人A女之上開證述，有下列補強證據，足以佐證其證言之真
    實性：　
　⒈證人劉世文於偵訊及本院審理時證稱：於案發日中午，A女打
    電話給我，請我幫她報警，我幫她報警並馬上趕回去，我跟
    警察一起敲A女住處的門，A女開門時，她的左手纏著膠帶、
    臉部有被打的痕跡及紅腫、脖子有被掐的痕跡，且A女的床
    頭有1捆膠帶；我看到A女當時的情緒反應是滿害怕的等語(
    見偵字公開卷一第72頁，本院公開卷二第107至109頁)。復
    查，A女於案發日下午騎車前往報案時，其左手綁有紅色膠
    帶，此有監視器錄影截圖附卷足參(見他字公開卷二第112頁
    ) 。再依案發日所攝照片，顯示A女左手臂遭綑綁紅色膠帶
    、其左前臂及右手腕均有傷勢、其脖子紅腫等情，此有該等
    照片附卷可憑(見他字公開卷二第117至118頁)。又A女於案
    發日前往臺北市立聯合醫院和平婦幼院區進行性侵害事件證
    物採集及驗傷，經診斷A女受有右側口腔内唇0.5x0.5公分破
    皮、左前臂及左手腕各0.5公分抓傷、右手中指0.5公分抓傷
    之傷害，此有疑似性侵害案件證物採集單、前述醫院之受理
    疑似性侵害事件驗傷診斷書附卷可憑(見他字公開卷二第43
    至49頁)。據此，證人A女上開證稱遭被告掐住脖子，恫稱：
    不要叫，不然我殺你等語，搧打臉頰，並以膠帶綑綁雙手等
    情，核與上開證據所示A女案發後之身體狀況、情緒反應相
    合，堪以採信。
　⒉內政部警政署刑事警察局110年7月21日刑生字第1100058071
    號鑑定書所載鑑定結論為：「被害人内褲褲底内層表面微物
    檢出一男性Y染色體DNA-STR型別，與涉嫌人彭皇坤之男性Y
    染色體DNA-STR型別相符，不排除來自涉嫌人彭皇坤或與其
    具同父系血緣關係之人。」此有該鑑定書在卷可證(見偵字
    公開卷二第175至178頁)，而本案並無證據證明有何與被告
    同父系血緣關係之人涉案，足認上開男性Y染色體為被告所
    遺留。衡諸常情，在女性私密內褲褲底內層上遺留男性Y染
    色體，若非確有親密接觸，當無法為之，復佐以被告前往A
    女住處之目的即在與A女為性交行為，已如前述，故證人A女
    上開證稱被告強行脫下其内褲，對其性交未遂等情，亦足採
    信。
　⒊被告於警詢時雖供稱：A女住處鑰匙是我之前第1次陪她去移
    民署幫她辦居留地址時，她给我的，因為她當時答應我可以
    跟她做愛作為交換條件，所以她就給我她家鑰匙等語(見他
    字公開卷二第143頁)，然證人A女於本院審理時證稱：我有
    拜託被告讓我將戶籍登記在他家，但我沒有說要跟他做愛等
    語(見本院公開卷二第97頁)，故被告辯稱取得A女住處鑰匙
    之前揭原因，已難採信。況衡諸果若A女同意與被告為性交
    行為之交換條件，此亦僅屬無感情基礎之1次性利益交換，
    實難想像A女即會交付攸關其長期居住安寧之住處鑰匙與被
    告，而陷其住處於隨時可能遭被告無端闖入之境地。是以，
    A女上開證稱僅曾因被告向其借車，而令被告短暫持有其住
    處鑰匙之情，應屬可採。由此堪認，被告於案發時所持A女
    住處鑰匙，乃係其藉上開機會私自拷貝所得者。
　⒋綜上各情，足認A女上開證述，當屬事實而可採信。　
　㈣被告及辯護人之辯解，不足採信：
　⒈A女於案發當日即前往醫院驗傷，上開診斷書記載之傷勢，均
    屬遭搧打臉頰、以膠帶綑綁雙手所會造成之傷勢，堪認係被
    告於案發時所致無誤，被告辯稱不知A女為何受傷，及辯護
    人辯稱Ａ女傷勢與被告無關等語，均非可採。
　⒉前述檢出被告所遺留男性Y染色體之微物，乃係在A女内褲褲
    底内層，倘若被告僅如辯護人所稱待在A女住處或僅與A女為
    性行為以外之肢體接觸，應無可能將其男性Y染色體遺留在A
    女内褲褲底内層之私密處。又依前揭鑑定書之鑑定結果，雖
    示A女之連身裙1件，未發現可疑精液斑，故未進行DNA鑑定
    ；A女外陰部棉棒，未發現精子細胞，亦未檢出男性Y染色體
    DNA-STR型別；A女陰道深部棉棒，未發現精子細胞，亦未檢
    出足資比對之男性Y染色體DNA-STR型別等情，此有該鑑定書
    在卷可憑(見偵字公開卷二第176頁)；惟此至多僅能證明被
    告於行為時未遺留精液或其他生物跡證在A女之連身裙或外
    陰部而已，且被告既未將其性器插入A女陰道，本無可能在
    該處遺留其精液或其他生物跡證，故尚無法以此認定證人A
    女之上開證述不可採信。
　⒊依證人劉世文上開證稱：我看到A女當時的情緒反應是滿害怕
    的等語，可知A女於遭逢被告本案行為之當下反應實屬恐懼
    ，至辯護人所稱A女事後於警詢、偵訊與本院審理證述時之
    神情，原因多端，尚無從憑此遽認證人劉世文上開證稱之A
    女情緒反應有何不實之處。
　㈤至於下列起訴意旨，容有誤會，說明如下：
　⒈起訴意旨認為被告有撲至A女身上之情，雖有被告於偵訊時供
    稱：我有壓上去A女身上等語為據(見偵字公開卷一第62至63
    頁)，然被告於本院審理時已改稱：案發時我是站著推A女，
    我沒有上她的床等語(見本院公開卷二第159頁)，且證人A女
    於本院審理時證稱：被告在床上時，沒有壓在我身上等語(
    見本院公開卷二第96至97頁)，亦與被告上開偵訊時之供述
    不合，卷內復無其他證據足以補強被告上開偵訊時供述之情
    節，是此節尚難認定。
　⒉起訴意旨認為案發時被告有摀住A女嘴巴之情，固有證人A女
    於偵訊時證稱：被告用手摀住我的嘴巴等語可憑(見他字公
    開卷一第44頁，偵字公開卷一第73頁)。然證人A女於本院審
    理時改而證稱：案發時，被告沒有用手摀住我的嘴巴等語(
    見本院公開卷二第104頁)，其證述前後不一，又卷內並無其
    他證據足以補強被告用手摀住A女嘴巴乙情，是此節亦難認
    定。
　㈥綜上所述，本案事證明確，被告犯行堪以認定，應依法論科
    。
二、論罪科刑：
　㈠核被告所為，係犯刑法第222條第2項、第1項第7款之侵入住
    宅強制性交未遂罪。被告侵入住宅強制性交未遂，因其侵入
    住宅之行為，已結合於所犯加重強制性交未遂之罪質中，不
    另論罪。又被告基於強制性交之犯意，在性交未遂前施以強
    暴、脅迫手段迫使A女就範，雖致A女受有前開傷害及心生畏
    懼，惟查無其他積極證據堪認被告另萌生傷害、恐嚇之犯意
    ，此應屬強制性交未遂罪實施強暴、脅迫行為之當然結果，
    不另論傷害、恐嚇危害安全罪。
　㈡公訴意旨認被告係犯刑法第222條第1項第7款之侵入住宅強制
    性交既遂罪，容有未洽（理由詳如後述不另為無罪諭知部分
    ），惟因與本院所為認定僅有既、未遂態樣之分，罪名相同
    ，且此係犯罪事實之一部減縮，自毋庸變更起訴法條，附此
    敘明。
　㈢被告已著手上開加重強制性交行為之實行而不遂，為未遂犯
    ，爰依刑法第25條第2項規定，按既遂犯之刑減輕之。
　㈣爰以行為人之責任為基礎，審酌被告為滿足一己私慾，無視A
    女之性自主決定權及居住處所之安全，竟以侵入住宅及施強
    暴、脅迫之方式，而對A女強制性交未遂，其對A女身心所造
    成之傷害及影響均屬深遠，就社會治安之影響亦甚鉅大，所
    為實屬不該，兼衡A女表示希望給被告自新機會(見本院公開
    卷二第105頁)，復參酌被告自陳高中肄業之智識程度、現養
    病中、幫忙家中早餐店工作、離婚、有2名未成年子女、家
    中現無人需其照顧等生活狀況（見本院公開卷二第160頁）
    ，暨其犯罪動機、目的、手段、素行等一切情狀，量處如主
    文第1項所示之刑。　
三、沒收：
　㈠扣案如附表編號一、二所示之紅色膠帶(已拆過)1個、紅色膠
    帶1捲，乃被告持至A女住處，堪認為被告所有，且分別係供
    被告本案犯罪所用(附表編號一部分)或犯罪預備(附表編號
    二部分)之物，爰依刑法第38條第2項前段規定宣告沒收。
　㈡扣案之手套1雙，固為被告於侵入A女住處之際所戴，業據被
    告於本院審理時供述在卷(見本院公開卷二第149頁)，惟與
    本案並無直接關聯，爰不予宣告沒收。至於被告私自拷貝之
    A女住處鑰匙，被告於警詢時供稱：我隨手在橋上丟掉了等
    語(見他字公開卷二第143頁)，且無證據證明現尚存在，為
    免執行之困難，爰不予宣告沒收。
四、不另為無罪諭知部分：
  ㈠公訴意旨略以：被告除事實欄之犯行，並以其手指插入A女陰
    道，而強制性交得逞。因認被告犯有刑法第222條第1項第7
    款之侵入住宅強制性交既遂罪嫌等語。
　㈡按犯罪事實應依證據認定之，無證據不得認定其犯罪事實，
    刑事訴訟法第154條第2項定有明文。認定不利於被告之事實
    ，須依積極證據，苟積極證據不足為不利於被告事實之認定
    時，即應為有利於被告之認定（最高法院30年上字第816號
    判決先例意旨參照）。又被害人之證述，係以使被告受刑事
    訴追為目的，是其陳述是否與事實相符，仍應調查其他證據
    以資審認。
　㈢經查，證人A女於偵訊時雖證稱：被告以手伸進去我下面等語
    (見他字公開卷一第45頁)，然於本院審理時則改而證稱：案
    發時被告沒有用手指插入我的陰道裡面等語(見本院公開卷
    二第100、102頁)，其指證已前後不一，而有瑕疵，且就證
    人A女於偵訊時所為上開證詞，卷內並無其他證據得以補強
    。是以，本院自無從僅以證人A女有瑕疵之單一證述，遽認
    被告有何以其手指插入A女陰道之強制性交既遂犯行。
　㈣綜上，被告此部分被訴侵入住宅強制性交既遂之犯行，尚屬
    不能證明，本應為無罪之諭知，惟上開部分倘成立犯罪，與
    前揭認定被告成立犯罪部分，有接續犯之實質一罪關係，爰
    就此部分不另為無罪之諭知。
據上論斷，應依刑事訴訟法第299條第1項前段，判決如主文。
本案經檢察官郭盈君提起公訴，檢察官邱曉華到庭執行職務。
中　　華　　民　　國　　111 　年　　11　　月　　30　　日
                  刑事第七庭  審判長法　官　廖建傑
　　　　　　　　　                  法  官  王沛元
　　　　　　　　　                  法  官  蘇宏杰
以上正本證明與原本無異。 
如不服本判決應於收受送達後20日內向本院提出上訴書狀，並應
敘述具體理由；其未敘述上訴理由者，應於上訴期間屆滿後20日
內向本院補提理由書（均須按他造當事人之人數附繕本）「切勿
逕送上級法院」。告訴人或被害人如對於本判決不服者，應具備
理由請求檢察官上訴，其上訴期間之計算係以檢察官收受判決正
本之日期為準。
                                    書記官  徐鶯尹 
中　　華　　民　　國　　111 　年　　11　　月　　30　　日
附錄本案論罪科刑法條： 
中華民國刑法第222條
犯前條之罪而有下列情形之一者，處7年以上有期徒刑：
一、2人以上共同犯之。
二、對未滿14歲之男女犯之。
三、對精神、身體障礙或其他心智缺陷之人犯之。
四、以藥劑犯之。
五、對被害人施以凌虐。
六、利用駕駛供公眾或不特定人運輸之交通工具之機會犯之。
七、侵入住宅或有人居住之建築物、船艦或隱匿其內犯之。
八、攜帶兇器犯之。
九、對被害人為照相、錄音、錄影或散布、播送該影像、聲音、
    電磁紀錄。
前項之未遂犯罰之。 
附表：
編號 應沒收之物 數量 一 彭皇坤所有紅色膠帶(已拆過) 1個 二 彭皇坤所有紅色膠帶 1捲